臺灣基隆地方法院基隆簡易庭民事判決
                                    111年度基簡字第238號
原      告  林宇涵  



被      告  李宇翼  


上列當事人間損害賠償事件，原告就本院民國110年度金訴字第3
3號洗錢防制法等案件提起刑事附帶民事訴訟，經本院刑事庭以1
10年度附民字第168號裁定移送而來，本院於111年3月9日辯論終
結，判決如下：
    主      文
被告應給付原告新臺幣參拾萬元。
訴訟費用由被告負擔。
本判決得假執行。但被告如以新臺幣參拾萬元為原告預供擔保，
得免為假執行。
    事實及理由
一、原告主張：
    被告於民國109年8月3日前某日，在新北市板橋區某處，將
    其申辦之彰化商業銀行東基隆分行帳戶（帳號000000000000
    00號；下稱系爭帳戶）之存摺、提款卡、密碼等物，提供予
    化名為「小猴」之詐騙集團成員使用。嗣該詐騙集團成員果
    於109年7月30日下午2時43分左右，藉由LINE通訊軟體，以
    暱稱「雲卷雲舒」傳送訊息，對原告訛稱「可參與虛擬貨幣
    套利投資」云云；原告誤信其詞，遂於109年8月3日上午10
    時33分左右，將自己帳戶內之新臺幣（下同）300,000元，
    轉匯至業由詐騙集團支配管領之系爭帳戶，後詐騙集團則將
    上開款項提領一空。又被告固已遭臺灣基隆地方檢察署（下
    稱基隆地檢署）檢察官提起公訴；惟原告遭此集團詐騙，匯
    款至系爭帳戶，總計受有300,000元之財產損失，是原告乃
    本於侵權行為之法律關係，請求被告賠償原告所受財產損害
    ，並聲明：被告應給付原告300,000元。
二、被告答辯：　　
　　被告亦係遭人詐騙方始提供金融帳戶。　　
三、本院判斷：
  ㈠查被告於109年8月3日前某日，在新北市板橋區某處，將系爭
    帳戶之存摺、提款卡、密碼等物，提供予化名為「小猴」之
    詐騙集團成員使用；其後，該詐騙集團成員果於109年7月30
    日下午2時43分左右，藉由LINE通訊軟體，以暱稱「雲卷雲
    舒」傳送訊息，對原告訛稱「可參與虛擬貨幣套利投資」云
    云，使原告誤信其詞，於109年8月3日上午10時33分左右，
    將自己帳戶內之現金300,000元，轉匯至業由詐騙集團支配
    管領之系爭帳戶，後詐騙集團則將上開款項提領一空；為此
    ，被告已遭基隆地檢署檢察官提起公訴，案經本院刑事庭以
    110年度金訴字第33號刑事判決，就被告處相應之有期徒刑
    在案。此悉經本院職權核閱上開刑事案卷確認屬實，並有臺
    灣高等法院被告前案紀錄表、本院110年度金訴字第33號刑
    事判決存卷為憑，且為兩造之所不爭。至被告雖稱「其亦係
    遭人詐騙方始提供金融帳戶」云云，然因被告一概不能提出
    反證，推翻刑事案卷於其不利之相關事證，則回歸舉證責任
    分配之法理原則，本院自當逕認原告主張「被告允供不詳集
    團使用系爭帳戶；而原告則遭該集團成員詐騙，以致誤將30
    0,000元匯入系爭帳戶」等情，俱屬真實並為可採。
  ㈡按因故意或過失，不法侵害他人之權利者，負損害賠償責任
    。數人共同不法侵害他人之權利者，連帶負損害賠償責任。
    不能知其中孰為加害人者，亦同。造意人及幫助人，視為共
    同行為人。民法第184條第1項前段、第185條第1項、第2項
    定有明文。次按連帶債務之債權人，得對於債務人中之一人
    或數人或其全體，同時或先後請求全部或一部之給付。民法
    第273條第1項亦有明定。即就本件情節而論，被告若參與實
    行詐騙並將款項提出花用，則於刑事評價應屬詐欺取財罪之
    共同正犯，於民事評價則應負共同侵權行為之損害賠償責任
    ；若僅提供金融帳戶予第三人隨意使用，因金融帳戶事關存
    戶個人財產權益之保障，具有高度之專屬性、私密性，除非
    本人或與本人具密切關係者，難認有何得以自由流通使用該
    等專屬於特定人之金融帳戶之正當理由，一般人亦應妥為保
    管存摺、提款卡、密碼等物，此要屬吾人日常生活經驗所足
    可體察，尤以近來新聞媒體及金融機構，對於犯罪集團大量
    收購、借用帳戶使用，藉此逃避查緝，從而勸阻民眾勿任意
    出售、借用帳戶之情事，均已強力宣導多時，被告復已成年
    ，對社會環境已有相當之接觸，是其理當可就金融帳戶管理
    之上開情事具備相當之主觀認知，今被告既甘冒系爭帳戶遭
    有心人士利用從事於犯罪之風險，任意交付系爭帳戶之存摺
    、金融卡、密碼等物，則其可預見系爭帳戶將遭恃以實施詐
    欺犯罪而不違背其本意之主觀容認心態，在在不言可喻，兼
    以不詳詐騙集團嗣後果對原告施以詐術，使原告誤將現金30
    0,000元匯入系爭帳戶，則原告因此所受之財產上損害，與
    被告提供系爭帳戶存摺、提款卡、密碼，從而容認第三人隨
    意使用系爭帳戶之不法行為間，當然具有相當因果關係，是
    於刑事評價上，被告應屬詐欺取財罪之幫助從犯，於民事評
    價上，被告則因「幫助人」之身分而應視為共同侵權行為人
    ，並須與該等不詳詐騙集團分子負連帶損害賠償之責，是原
    告本於侵權行為之法律關係，請求被告賠償300,000元，核
    屬適法有據，為有理由，應予准許。
四、本件事證已臻明確，兩造其餘攻擊、防禦方法及舉證，經本
    院審酌後，認對於判決結果均無影響，爰不一一論述，併此
    指明。
五、本件係刑事附帶民事訴訟，而由本院刑事庭移送民事庭者，
    依法不需徵收裁判費，且至本院言詞辯論終結時，亦未發生
    其他訴訟費用，故無從確定訴訟費用之數額。惟本件仍應依
    民事訴訟法第78條，諭知訴訟費用由敗訴之被告負擔，以備
    將來如有訴訟費用發生時，得以確定其數額，併予敘明。
六、原告勝訴部分，乃訴訟標的金額未逾500,000元，適用簡易
    程序所為被告敗訴之判決，依民事訴訟法第389條第1項第3
    款，應依職權宣告假執行，併酌情宣告被告預供相當之擔保
    金額後，得免為假執行。
中　　華　　民　　國　　111 　年　　3 　　月　　9 　　日
                  基隆簡易庭法  官   王慧惠
以上正本係照原本作成。　　　　　　　　　   
對於本件判決如有不服，應於收受送達後20日內向本院提出上訴
書狀，上訴於本院合議庭，並按他造當事人之人數附具繕本。如
委任律師提起上訴者，應一併繳納上訴審裁判費。
中　　華　　民　　國　　111 　年　　3 　　月　　9 　　日
                            書記官   姚安儒